【裁判字號】    95,親,41
【裁判日期】    950928
【裁判案由】    確認親子關係
【裁判全文】
臺灣臺北地方法院民事判決                95年度親字第41號
原      告  甲○○
                        樓
原      告  丙○○
上二人共同
訴訟代理人  廖修譽律師
複代理人    劉嘉瑜律師
被      告  行政院國軍退除役官兵輔導委員會台北市榮民服務
            處
法定代理人  丁○○
上列當事人間請求確認親子關係事件，本院於民國95年9 月15
日言詞辯論終結，判決如下：
    主      文
確認甲○○（民國○○年○○月○○日生、身分證統一編號：Ｚ0000000
00號）、丙○○（民國○○年○○月○○日生、身分證統一編號：Ｚ000
000000號）與乙○○（民國○ 年○ 月○○日生、身分證統一編號：
Ｚ000000000號、94年1 月22日死亡）之親子關係不存在。
確認甲○○（民國○○年○○月○○日生、身分證統一編號：Ｚ0000000
00號）、丙○○（民國○○年○○月○○日生、身分證統一編號：Ｚ000
000000號）與戊○（民國○○年○ 月○ 日生、身分證統一編號：Ｚ0
00000000 號、94年11月23日死亡）之親子關係存在。
訴訟費用由被告負擔。
    事實及理由
一、原告主張：原告等之母親汪阮秀霞，與乙○○於46年11月30
    日結婚，並一直維持婚姻關係，直至乙○○過世為止。惟汪
    阮秀霞於婚姻存續中卻與戊○同居，並生下原告二人，原告
    二人自幼雖與戊○共同生活，然依民法第1063條第1 項之規
    定，原告二人受婚生之推定，戶籍登記登記乙○○為父親。
    而戊○已於94年11月23日死亡，因戶籍登記無子女及配偶，
    而成為無人繼承，由被告為法定遺產管理人，然原告為戊○
    子女，自應為其處理繼承及遺產事宜，以排除被告為法定遺
    產管理人之適用。惟原告戶籍登記生父為乙○○，因此原告
    與乙○○、戊○間之身分關係不明確，致身分上之權利義務
    受有影響，有以判決確認之必要，爰提起本件確認訴訟。
二、被告則以，其為戊○之法定遺產管理人，若能確認原告為戊○之子女，被告亦不想介入戊○之遺產事件等語置辯。
三、原告主張之事實，業經提出戶籍謄本、94年12月14日法務部
    調查局鑑定通知書，被告對此並不爭執，自堪信為真實。
四、按現行民事訴訟法中親子關係事件之規定，雖未定有確認親
    子關係訴訟之類型，但親子關係存否，不僅涉及相關當事人
    身分關係之確定，同時對於例如親權、扶養、法定代理甚至
    繼承等法律關係之成立或存在與否，皆產生重要之關連，是
    以親子關係存在與否之確定，所牽涉者並非僅係單純之法律
    事實，同時本類訴訟之標的即為身份上法律關係存否之確認
    ，因而向來學說及實務上之見解皆承認親子間身分關係可以
    作為確認訴訟之標的（楊建華著「民事訴訟法要論」第475
    頁，最高法院23年度上字第3973號判例、最高法院62年度第
    3 次民庭庭推總會決議（8） 參照）。又按民事訴訟法第24
    7 條所謂即受確認判決之法律上利益，係指因法律關係之存
    否不明確，致原告在私法上之地位有受侵害之危險，而此項
    危險得以對於被告之確認判決除去之者而言，最高法院42年
    台上字第1031號著有判例。故原告主張親子關係為一種法律
    關係以提起本訴，即難謂非法。經查，本件原告二人為戊○
    所生，而與乙○○無血緣關係，有法務部調查局之DNA 鑑定
    通知書附卷可查，然因戶籍登記原告為乙○○之子女，實已
    對原告之權利義務有所影響，亦即原告在私法上之地位因此
    有受侵害之危險，自得提起確認親子關係之訴，以除去及確
    認私法上身分地位不安之狀態，應認原告提起本件訴訟有即
    受確認判決之法律上利益。是原告依上開規定提起本件確認
    親子關係之訴，洵屬合法有據。
五、據上論結，本件原告之訴為有理由，並依民事訴訟法第78條
    ，判決如主文。
中    華    民    國    95    年    9     月    28    日
                  家事庭法  官  林鳳珠
以上正本係照原本作成。
如對本判決上訴，須於判決送達後20日之不變期間內，向本院提
出上訴狀。
中    華    民    國    95    年    9     月    28    日
                        書記官  廖素芳


司法院資訊處製作；財團法人民間司法改革基金會備份。
